【裁判字號】    91,自,160
【裁判日期】    920120
【裁判案由】    詐欺
【裁判全文】
臺灣高雄地方法院刑事裁定                          九十一年度自字第一六號
    自  訴  人  甲○○  男  五.
    被      告  乙○○  男  二.
右列被告因詐欺案件，經自訴人提起自訴，本院裁定如左：
    主  文
本件自訴駁回。
    理  由
一、自訴意旨略以：被告乙○○於民國九十年六月一日謊稱因其父親肝疾住院，需醫
    療費用，而向自訴人甲○○借款新台幣（下同）四十萬五千八百元，並簽發到期
    日分別為九十年七月一日、九月一日、十一月一日及九十一年一月一日之本票四
    紙交自訴人收執，惟於本票到期後，被告竟避不見面，經自訴人以存證信函催討
    亦不獲回應，至此始知受騙，因認被告涉有刑法第三百三十九條第一項之詐欺取
    財罪嫌云云。
二、按法院或受命法官於自訴案件第一次審判期日前訊問及調查結果，如認為案件有
    刑事訴訟法第二百五十二條至第二百五十四條之情形者，得以裁定駁回其自訴，
    同法第三百二十六條第三項定有明文。次按刑法第三百三十九條第一項詐欺罪之
    成立，以意圖為自己或第三人不法所有，以詐術使人將本人或第三人之物交付為
    要件，所謂以詐術使人交付，必須被詐欺人因其詐術而陷於錯誤，若其所用方法
    ，不能認為詐術，亦不致使人陷於錯誤，即不構成該罪，最高法院著有四十六年
    台上字第二六○號判例可資參照。至於民事債務當事人間，若有未依債務本旨履
    行給付之情形，在一般社會經驗而言，原因非一；其因不可歸責之事由無法給付
    ，或因合法得對抗他造主張抗辯而拒絕給付，甚至債之關係成立後，始行惡意遲
    延給付，皆有可能，非必出於自始無意給付之詐欺犯罪一端。又刑事被告依法不
    負自證無罪之義務，故在別無積極證據之情形下，自難違反刑事訴訟法第一百五
    十四條之規定，以被告單純債務不履行之狀態，推定被告自始即有不法所有之意
    圖而施用詐術。
三、自訴人認被告涉有右揭詐欺犯嫌，無非以持有被告簽發之前開本票四紙為其論據
    。訊據被告則堅決否認有何詐欺犯行，辯稱：伊因父親住院及作生意需一筆錢，
    故自八十九年年中陸續向自訴人借錢，分好幾次借，共借約三十幾萬元，加上利
    息共四十萬五千八百元左右，利息每月一萬二千元，伊八十九年有繳二、三個月
    的利息，後來無力償還，於九十年六月就簽本票給自訴人，伊打算分期償還，但
    因仍無工作，沒有能力還錢，伊並無詐欺之意圖等語。經查：自訴人於本院初次
    調查中自承：被告係自八十九年即陸續向伊借錢，伊先後借錢予被告有五、六次
    ，至九十年六月被告簽發本票交伊收執時，向伊共借款四十萬五千八百元等情，
    核與被告於本院調查中之供述相符，並有被告簽發之本票影本四紙在卷可稽，是
    倘被告於借款之初即存有詐欺犯意，焉有於取得款項後，願再另簽發本票交由告
    訴人收執為憑之可能。又自訴人雖指稱：伊借錢給被告沒收利息云云，惟為被告
    所否認，且自訴人與被告並無特殊深厚情誼，衡情被告若無支付借款利息，自訴
    人焉有陸續五、六次借款予被告之可能，足認被告係支付利息向自訴人借得上開
    款項，而與自訴人間係民事借貸關係，復無任何證據足資證明被告確有施用詐術
    之行為，足見自訴人前揭指述，尚難採信。況被告始終承認上開借款之存在，並
    表明願以分期付款之方式償還自訴人，然因找不到自訴人，故無法達成和解等情
    ，業據被告供明在卷，益見被告向自訴人借款之初並無任何詐欺之不法意圖至明
    ，是被告所辯，尚堪採信。再者，經本院命自訴人應於限期內陳報證明被告詐欺
    之證人或其他證據方法以供本院調查，此項通知業於九十一年十二月二十五日送
    達於自訴人，有送達證書在卷可按，惟自訴人迄未舉證證明被告有其指訴之詐欺
    犯行，是本院既查無積極證據足以證明被告確有自訴人所指之詐欺犯行，其犯罪
    嫌疑尚有不足。從而，依照前開說明，自應裁定駁回其自訴。
據上論斷，依刑事訴訟法第三百二十六條第三項、第二百五十二條第十款，裁定如主
文。
中      華      民      國      九十二      年      一    月    二十    日
                                  臺灣高雄地方法院刑事第二庭
                                            法  官  吳 俊 龍
右正本證明與原本無異。
如不服本裁定，應於裁定送達後五日內，向本院提出抗告狀。
                                            書記官  許 麗 珠
中    華      民      國      九十二      年      一    月    二十一  日


司法院資訊處製作；財團法人民間司法改革基金會備份。
